【裁判字號】    92,上訴,408
【裁判日期】    920331
【裁判案由】    違反毒品危害防制條例
【裁判全文】
臺灣高等法院高雄分院刑事判決                    九十二年度上訴字第四０八號
    上  訴  人
    即  被  告  甲○○
右上訴人因違反毒品危害防制條例案件，不服臺灣高雄地方法院九十一年度訴字第二
四五二號，中華民國九十一年十二月十二日第一審判決（起訴案號：臺灣高雄地方法
院檢察署九十一年度毒偵字第八三六號）提起上訴，本院判決如左：
    主  文
上訴駁回。
    事  實
一、甲○○前曾於民國八十二年間，因違反肅清煙毒條例案件，經法院判處應執行有
    期徒刑七年十月確定，並於八十三年十月十四日入監執行，嗣於八十七年六月二
    十六日縮短刑期假釋出獄，刑期至九十一年二月一日屆滿；又於八十八年間，因
    犯竊盜罪，經原法院以八十八年度易字第四七五三號判處有期徒刑六月確定，並
    於八十九年十一月十日入監執行，嗣於九十年五月九日執行完畢出監；惟於九十
    年間，前揭假釋經法院裁定撤銷，並於九十一年二月十九日通緝到案，並於是日
    入監執行殘刑三年七月六日。
二、甲○○自八十一年間起，即有違反麻醉藥品管理條例、肅清煙毒條例等案件之前
    案紀錄，再於八十八年十二月間，因施用第一級毒品海洛因案件，先後經原法院
    分別以八十八年度毒聲字第九二○四號、第九六五七號及八十九年度毒聲字第八
    三八七號裁定送觀察、勒戒、強制戒治及停止戒治，嗣於八十九年十二月二十七
    日交付保護管束期滿，由臺灣高雄地方法院檢察署檢察官於九十年一月十九日以
    九十年度戒毒偵字第六四號不起訴處分確定。詎甲○○猶不知悔改，復基於施用
    第一級毒品海洛因之概括犯意，自九十一年二月十五日下午三時許起至同月十八
    日下午五時四十五分許回溯二十四小時內之某時止（不包括在公權力拘束期間內
    ），在高雄市○○路與明誠路口附近「小騎士」速食店廁所內及其他不詳地點，
    連續以注射針筒注射靜脈之方式，施打第一級毒品海洛因多次。嗣於九十一年二
    月十八日下午四時許，在高雄市苓雅區○○○路一三三巷口為警查獲，並扣得已
    使用之注射針筒一支。
三、案經高雄市政府警察局苓雅分局報請臺灣高雄地方法院檢察署檢察官偵查起訴。
       理  由
一、訊據被告甲○○對於右揭事實坦承不諱，並有扣案之已使用注射針筒一支足資佐
    證，又該注射針筒經原審依職權送請高雄醫學大學附設中和紀念醫院以薄層色層
    分析法（ＴＬＣ）及氣體色層質譜分析法（ＧＣ—ＭＳ）等鑑驗，確含有第一級
    毒品海洛因成份，有該院九十一年十月二十九日管藥認可字第○○五號檢驗報告
    （編號︰九一一○—一八○號）乙紙在卷可稽（原審卷第二三頁）。復按第一級
    毒品海洛因施用入人體後，水解還原成嗎啡，再循嗎啡之代謝方式排出體外，百
    分之八十以上於投與後二十四小時內自尿液中排出，因此，採尿化驗應以投與後
    二十四小時內進行為宜，已據行政院衛生署藥物食品檢驗局以（八一）藥檢壹字
    第○○六四三一號函說明綦詳，本件被告於九十一年二月十八日下午五時四十五
    分許警訊中所親自排放、採集並緘封之尿液送以免疫學分析法及ＧＣ＼ＭＳ等檢
    驗方式鑑定，確呈嗎啡之陽性反應，有高雄市立凱旋醫院九十一年三月十一日高
    市凱醫檢字第○○三七三號煙毒尿液檢驗成績書暨高雄市政府警察局苓雅分局偵
    辦毒品案件嫌疑人尿液採證代碼對照表（尿液代碼Ｆ一○三號）各乙紙附卷足憑
    （警卷第五頁、偵查卷第五頁）；而用精密儀器分析，可排除尿液測試中產生偽
    陽性之可能，而得到正確答案，目前最常用之確認方法為氣相層析質譜儀，以該
    儀器作藥物及其代謝產物之定性及定量分析，幾乎不會有偽陽性反應產生，有行
    政院退除役官兵輔導委員會臺北榮民總醫院八十三年四月七日（八三）北總內字
    第三○五號函在案可資佐憑。是以，被告於前揭時、地，有施用第一級毒品海洛
    因之行為甚明，足認被告前揭自白與事實相符，堪認為信實。再者，被告前曾於
    八十八年十二月間，因施用第一級毒品海洛因案件，先後經原法院分別以八十八
    年度毒聲字第九二○四號、第九六五七號及八十九年度毒聲字第八三八七號刑事
    裁定送觀察、勒戒、強制戒治及停止戒治，嗣於八十九年十二月二十七日交付保
    護管束期滿，由臺灣高雄地方法院檢察署檢察官於九十年一月十九日以九十年度
    戒毒偵字第六四號為不起訴處分確定，亦有該署刑事資料查註紀錄表、九十年度
    戒毒偵字第六四號不起訴處分書、臺灣高等法院被告全國前案紀錄表、臺灣高雄
    地方法院被告院內索引卡紀錄表及法務部在監在押資料表各乙份在卷可考，顯見
    被告於不起訴處分後五年內再犯毒品危害防制條例第十條之罪甚明。本案事證已
    臻明確，被告犯行洵堪認定，應予依法論科。
二、查海洛因係毒品危害防制條例第二條第二項所稱之第一級毒品，依法不得持有、
    施用，被告持有第一級毒品海洛因以施用，核渠所為，係違犯毒品危害防制條例
    第十條第一項之施用第一級毒品罪。又被告自九十一年二月十五日下午三時許起
    至同年月十八日下午五時四十五分許回溯二十四小時內之某時（不包括在公權力
    拘束之時間內）止，先後多次施用第一級毒品之行為，時間緊接，方法相同，犯
    罪構成要件同一，顯係基於概括犯意反覆為之，為連續犯，應依刑法第五十六條
    之規定以一罪論，並加重其刑。而被告先後多次持有第一級毒品海洛因後進而施
    用，渠之持有毒品之低度行為，應為施用毒品之高度行為所吸收，爰不另論渠持
    有第一級毒品罪。再者，被告前曾於八十八年間，因犯竊盜罪，經本院以八十八
    年度易字第四七五三號刑事判決判處有期徒刑六月確定，並於八十九年十一月十
    日入監執行，後於九十年五月九日執行完畢出監，有前揭臺灣高雄地方法院檢察
    署刑案資料查註紀錄表、臺灣高等法院被告全國前案紀錄表、本院被告院內索引
    卡紀錄表及法務部在監在押資料表各乙份在卷可按，渠前受有期徒刑執行完畢，
    於五年以內再犯本案最重本刑為有期徒刑以上之罪，為累犯，應依刑法第四十七
    條之規定，加重其刑，並依法遞加之。
三、被告犯罪事證既明，原審引依毒品危害防制條例第十條第一項、第十八條第一項
    前段，刑法第十一條、第五十六條、第四十七條，並審酌被告前曾有多次違反麻
    醉藥品管理條例、肅清煙毒條例案件及犯竊盜罪等刑事前案紀錄，素行不端，又
    甫於前案保護管束期滿後未久，即因心情不好而再度連續施用第一級毒品海洛因
    多次，顯見被告不知警惕，意志不堅，及施用毒品為自我戕害行為，並未危害他
    人，且犯罪後於本院審理中坦承犯行，態度尚可等一切情狀，量處有期徒刑二年
    。並敘明扣案之供被告施用毒品所用之注射針筒一支，雖非屬專供施用毒品之器
    具，然因第一級毒品海洛因殘渣分別附著其上，剝離不易，仍應屬違禁物之列，
    應依毒品危害防制條例第十八條第一項前段之規定，不問屬於犯人與否，併予宣
    告沒收銷燬之。核其認事用法，並無違誤，量刑亦稱允當。被告上訴意旨，指摘
    原判決量刑過重，為無理由，應予駁回。
據上論斷，應依刑事訴訟法第三百六十八條，判決如主文。
本案經檢察官林應華到庭執行職務。
中      華     民     國      九十二    年      三      月     三十一   日
                              臺灣高等法院高雄分院刑事第五庭
                                  審判長法官  吳水木
                                        法官  洪慶鐘
                                        法官  趙文淵
右正本證明與原本無異。
如不服本判決應於收受本判決後十日內向本院提出上訴書狀，其未述上訴理由者，
並得於提起上訴後十日內向本院補提理由書狀（均須按他造當事人之人數附繕本)「
切勿逕送上級法院」。
                                      書記官  林采瑩
中      華    民      國      九十二      年      四    月       一     日
附錄：本判決論罪科刑法條
毒品危害防制條例第十條第一項
施用第一級毒品者，處六月以上五年以下有期徒刑。


司法院資訊處製作；財團法人民間司法改革基金會備份。
